【裁判字號】    94,交訴,95
【裁判日期】    950118
【裁判案由】    公共危險等
【裁判全文】
臺灣板橋地方法院刑事判決              94年度交訴字第95號
公  訴  人  臺灣板橋地方法院檢察署檢察官
被      告  乙○○
                  （另案在臺灣臺南監獄臺南分監執行中）
上列被告因頂替案件，經檢察官提起公訴（九十四年度偵字第三
五一三號），被告於本院準備程序中就被訴之事實為有罪之陳述
，經本院合議庭裁定由受命法官獨任進行簡式審判程序審理，判
決如下：
    主  文
乙○○意圖使犯人隱避而頂替，處有期徒刑貳月，如易科罰金，
以參佰元折算壹日。
    事  實
一、乙○○係甲○○（所犯公共危險等案件，業經本院另行審結
    ）之妻弟，為二親等之姻親關係。乙○○明知其於民國九十
    三年十二月十五日下午五時三十分許，搭乘由甲○○所駕駛
    車牌號碼ＮＪ─三一七號曳引式普通營業用大貨車後加掛車
    牌不詳之拖車所組成之聯結車，沿臺北縣三重市中山橋上橋
    引道之汽車專用道往新莊方向行駛時，因甲○○未領得聯結
    車駕駛執照即駕駛上開曳引車與拖車組成之聯結車，加速自
    林金成之機車左方超越，於左彎進入橋面汽車快車道之際，
    未注意車前狀況及兩車併行之間隔，而所駕駛之上開聯結車
    右側車輪行駛在分道之雙白實線上，致上開曳引車後加掛之
    拖車右後車身撞擊林金成之機車左後車身，造成林金成人車
    倒地，受有顱底骨折合併血胸、右肩及外頸部刮挫傷多處、
    右胸一、二肋骨閉鎖性骨折、左胸外側挫傷二處、左肩胛擦
    刮傷、左臀上區壓迫性擦刮傷、左掌背及左前臂後部多發性
    挫傷、左膝下外及左踝外刮挫傷等傷害，經送至行政院衛生
    署臺北醫院（下稱臺北醫院）急救，延至同日下午八時許仍
    傷重不治死亡，而其實際上並非駕駛上開聯結車肇事之人，
    竟於九十三年十二月十六日凌晨一時許，在國道一號斗南交
    流道附近，受甲○○之請託，基於意圖使犯人隱避而頂替之
    犯意，於九十三年十二月十六日上午八時二十七分許在臺北
    縣政府警察局三重分局交通分隊應訊、同日下午四時許在臺
    北醫院接受臺灣板橋地方法院檢察署檢察官偵訊、九十四年
    一月十七日下午二時三十分許在臺灣板橋地方法院檢察署接
    受同署檢察官偵訊時，偽稱係其駕駛上開聯結車肇事等情，
    而頂替犯人甲○○，嗣於九十四年一月十七日下午二時三十
    分許，經甲○○於偵訊時供出請託乙○○頂替之事，始悉上
    情。
二、案經臺灣板橋地方法院檢察署檢察官自動檢舉偵查起訴，經
    乙○○於本院準備程序中就被訴之事實為有罪之陳述，本院
    合議庭裁定由受命法官獨任進行簡式審判程序審理。
    理  由
壹、程序方面
    刑事訴訟法第二百七十三條之一第一項規定除被告所犯為死
    刑、無期徒刑、最輕本刑為三年以上有期徒刑之罪、或高等
    法院管轄第一審案件者外，於審判期日前之程序進行中，被
    告先就被訴事實為有罪之陳述時，審判長得告知被告簡式審
    判程序之旨，並聽取當事人、代理人、辯護人及輔佐人之意
    見後，裁定進行簡式審判程序。查本案被告乙○○被訴頂替
    案件，非前開不得進行簡式審判程序之案件，經被告於本院
    審理時就被訴之事實為有罪之陳述，且經本院告知被告簡式
    審判程序之旨，聽取被告及檢察官之意見後，爰依刑事訴訟
    法第二百七十三條之一第一項規定裁定改依簡式審判程序審
    判之，先予敘明。
貳、實體方面
一、犯罪事實之認定：
  (一)上揭事實，業據被告乙○○於本院審理時坦承不諱（見本院
    九十五年一月四日、同年月六日審判筆錄），復經同案被告
    甲○○於檢察官偵查及本院審理時供述明確（見九十四年度
    偵字第五七號偵查卷第六十六頁、同年度偵字第三八六號偵
    查卷第五頁以下、本院九十五年一月四日審判筆錄），並有
    九十三年十二月十六日上午八時二十七分許之警詢筆錄、同
    日下午四時許及九十四年一月十七日下午二時三十分許之檢
    察官訊問筆錄各一份在卷可憑（見九十三年度相字第一五三
    四號相驗卷宗第五十八頁以下，九十四年度偵字第五七號偵
    查卷第六頁以下、第六十四頁以下）。
  (二)是由上開補強證據，足資擔保被告乙○○於本院審理中所為
    前開任意性自白具有相當程度之真實性，而得使本院確信被
    告前述自白與事實相符，足證被告確有上揭頂替犯行。
二、論罪科刑之法律適用：
  (一)按刑法第一百六十四條第一項之使之隱避罪，此之所謂「犯
    人」不問所犯之罪已否發覺或起訴或判處罪刑，均屬之（最
    高法院三十三年上字第一六七九號判例、八十七年度臺上字
    第七五七號判決意旨參照）。
  (二)查被告乙○○明知甲○○於上揭時地駕駛前述聯結車，不慎
    撞擊被害人林金成之機車左後車身，造成被害人人車倒地，
    傷重不治死亡，而其實際上並非駕駛上開聯結車肇事之人，
    竟受甲○○之請託，為使犯人甲○○隱避而頂替之。核被告
    乙○○所為，係犯刑法第一百六十四條第二項之意圖使犯人
    隱避而頂替罪。又被告乙○○係犯人甲○○之妻弟，為二親
    等之姻親關係，其為圖利犯人使之隱避，而犯頂替罪，應依
    刑法第一百六十七條規定減輕其刑。爰審酌被告乙○○因與
    犯人甲○○有姻親關係，囿於親誼而受託頂替犯罪，目的係
    為使甲○○隱避，而妨害國家司法權，惟其於犯罪後坦承犯
    行、態度良好等一切情狀，量處如主文所示之刑，並諭知易
    科罰金之折算標準，以示懲儆。
據上論斷，應依刑事訴訟法第二百七十三條之一第一項、第二百
九十九條第一項前段，刑法第一百六十四條第一項、第二項、第
一百六十七條、第四十一條第一項前段，罰金罰鍰提高標準條例
第一條前段、第二條，判決如主文。
中  華  民  國    九十五    年    一    月     十八   日
                          交通法庭  法  官  張筱琪
以上正本證明與原本無異
如不服本判決應於送達後十日內向本院提出上訴狀
                                    書記官  廖舜宜
中  華  民  國    九十五    年    一    月     十八   日
附錄本案論罪科刑法條全文：
中華民國刑法第一百六十四條
（藏匿人犯或使之隱避、頂替罪）
藏匿犯人或依法逮捕拘禁之脫逃人或使之隱避者，處二年以下有
期徒刑、拘役或五百元以下罰金。
意圖犯前項之罪而頂替者，亦同。


司法院資訊處製作；財團法人民間司法改革基金會備份。
